臺灣板橋地方法院交通事件裁定　　　　96年度交聲字第1780號
原處分機關　交通部公路總局臺北區監理所蘆洲監理站
異　議　人　甲○○
即受處分人
上列異議人因違反道路交通管理處罰條例案件，對交通部公路總
局臺北區監理所蘆洲監理站於民國96年9 月26日、9 月20日分別
以北監蘆字第裁46-1AB375735號、北監蘆字第裁46-AD0000000號
所為之裁決處分（原舉發案號：臺北市停車管理處第1AB375735
號、臺北市政府警察局交通警察大隊北市警交大字第AD0000000
號），均聲明異議，本院裁定如下：
    主  文
原處分均撤銷。
甲○○汽車駕駛人停車時，在禁止臨時停車處所停車，處罰鍰新
臺幣陸佰元。又汽車駕駛人，爭道行駛有機器腳踏車不在規定車
道行駛之情形，處罰鍰新臺幣陸佰元，並記違規點數壹點。
    理  由
一、按汽車駕駛人停車時，在禁止臨時停車處所停車者，處新臺
    幣（下同）六百元以上一千二百元以下罰鍰；汽車駕駛人，
    爭道行駛有機器腳踏車不在規定車道行駛之情形者，處六百
    元以上一千八百元以下罰鍰；汽車駕駛人有第四十五條之情
    形者，記違規點數一點，道路交通管理處罰條例第56條第1
    項第1 款、第45條第13款、第63條第1 項第1 款分別定有明
    文。
二、原處分意旨略以：本件異議人即受處分人甲○○，駕駛車牌
    號碼為LE6-178 號之重型機車，分別於民國95年11月14日上
    午10時20分許，在臺北市○○○路○段256 巷55號繪有紅線
    路段停車，及於95年10月23日上午8 時18分許，在臺北市○
    ○路○段行駛禁行機車道，經臺北市停車管理處執勤人員及
    臺北市政府警察局交通警察大隊執勤警員拍照採證後，先後
    掣開第1AB375735 號告發單及北市警交大字第AD0000000 號
    違反道路交通管理事件通知單逕行舉發（以下均稱舉發通知
    單）。嗣異議人未於應到案日期內提出申訴，經交通部公路
    總局臺北區監理所蘆洲監理站於96年9 月26日、9 月20日分
    別以北監蘆字第裁46-1AB375735號、北監蘆字第裁46-AD000
    0000號裁決書裁決，分別裁處異議人罰鍰一千二百元及一千
    八百元。
三、異議意旨則略以：異議人因工作關係暫時搬離戶籍地借住朋
    友家，戶籍地家中係老舊公寓，位於5 樓但無電梯及電鈴，
    家中又只有年滿83歲之外婆居住，老人家不識字且聽力不好
    ，故舉發通知單寄達戶籍地後常被認為是廣告單而丟棄在一
    旁，有時甚至連有郵差寄送掛號信都不知道；異議人搬離戶
    籍地期間曾有經當場舉發之交通違規，亦均遵期繳納罰鍰，
    因此異議人並非逃避舉發，而是沒收到舉發通知單，現在須
    一次繳納多筆罰鍰且均處罰最高額，異議人無力負擔，爰請
    求撤銷原處分云云。
四、經查：
(一)本件北監蘆字第裁46-1AB375735號及北監蘆字第裁46-AD000
    0000號裁決書，分別於96年10月2 日及9 月26日寄存送達於
    異議人戶籍地附近之臺灣郵政股份有限公司蘆洲民族路郵局
    ，均生合法送達之效力，有原處分機關送達證書影本二份在
    卷可按，故受處分人如對上開裁決書不服欲提起異議，其二
    十日之合法提出異議期間應自其收受裁決書之翌日起算，並
    加計在途期間二日後，分別於96年10月24日及10月18日屆滿
    。本件受處分人就上開裁決處分雖於96年11月5 日始具狀聲
    明異議，然其前於96年10月12日已以交通違規陳述單就上開
    裁決處分向原處分機關申訴表明不服之意思，有該陳述單上
    原處分機關之收狀日期戳章在卷可憑，按此申訴既在上開裁
    決書送達之後方提出，顯即係對該裁決處分聲明異議，僅係
    誤以陳述單之方式為之，應視為異議人已於法定期間內提起
    異議，是本件聲明異議即合於法定程序，合先敘明。
(二)本件違規事實，有原舉發機關採證照片影本二幀附卷可稽，
    且為異議人所不爭執，是異議人確有上開違規事實固堪認定
    。惟按逕行舉發者，應按已查明之資料填註車牌號碼、車輛
    種類、車主姓名及地址，並於通知單上方空白處加註逕行舉
    發之文字後，由舉發機關送達被通知人，違反道路交通管理
    事件統一裁罰基準及處理細則第11條第1 項第4 款定有明文
    ；又處理違反道路交通管理事件，有關文書送達之程序，依
    行政程序法之規定，上開處理細則第5 條亦有所規定。再依
    行政程序法第72條第1 項前段規定：送達，於應受送達人之
    住居所、事務所或營業所為之，是本件上開舉發通知單，自
    應向異議人之住居所送達，始為適法。經查：異議人原雖居
    住於臺北縣蘆洲市○○路327 巷1 號2 樓，然已於95年12月
    6 日遷入同市○○路257 巷17號5 樓，有全戶戶籍資料查詢
    結果一份附卷可參，而本件原舉發機關臺北市政府交通局及
    臺北市政府警察局交通警察大隊於95年12月10日、8 日送達
    舉發通知單時，卻仍向異議人遷移前之戶籍地址即臺北縣蘆
    洲市○○路327 巷1 號2 樓送達，並分別於同年12月15日、
    12日寄存在前揭蘆洲民族路郵局，有送達證書影本二份在卷
    可按，是本件舉發通知單顯均未向異議人當時之住所即蘆洲
    市○○路257 巷17號5 樓為送達甚明，送達程序即不合法，
    當不生送達之效力，並致異議人因而遲誤舉發通知單所載應
    到案日期而未向原處分機關申訴陳述意見或繳交罰鍰，原處
    分機關未予查明，誤認送達程序合法，而以異議人未於規定
    之期限內到案，遽依違反道路交通管理事件統一裁罰基準表
    之規定裁處異議人最高額罰鍰，即有未當，異議人此部分所
    辯應屬可採。至於汽車所有人地址如有變更，應向公路監理
    機關辦理登記，道路交通安全規則第23條第1 項雖定有明文
    ，惟本件異議人未依上開規定辦理地址變更登記，核係應否
    依道路交通管理處罰條例第16條第1 項第1 款「各項異動，
    不依規定申報登記者」之規定處罰之問題，尚不得以異議人
    怠於向公路監理機關辦理地址變更登記，即認本案之舉發通
    知單可僅向車籍地送達，仍應依前揭行政程序法第72條第1
    項前段之規定向異議人之住居所送達，方屬合法，附此敘明
    。
(三)此外，就本件北監蘆字第裁46-AD0000000號裁決處分部分，
    原處分機關未依道路交通管理處罰條例第63條第1 項第1 款
    之規定，予以記違規點數一點，於法亦有未合。據此，本件
    原處分既有上開違誤，爰均依法撤銷原處分，另行分別裁處
    如主文，以期適法。
(四)至異議人辯稱一次繳納多筆罰鍰無力負擔云云，係屬執行問
    題，與本件違規事實之認定及裁罰量處無涉，其罰鍰是否得
    以分期等方式繳納，亦應由原處分機關依法處理，附此敘明
    。
五、據上論斷，應依道路交通案件處理辦法第20條前段，裁定如
    主文。
中　　華　　民　　國　　96　　年　　11　　月　　22　　日
　　　　　　　　　交通法庭法  官 張紹省
上列正本證明與原本無異。
如不服本裁定，應於裁定送達後五日內敘明抗告理由，向本院提
出抗告狀。
                          書記官 周雅玲
中　　華　　民　　國　　96　　年　　11　　月　　22　　日
